【裁判字號】    90,上易,266
【裁判日期】    901225
【裁判案由】    損害賠償
【裁判全文】
臺灣高等法院臺中分院民事判決  九十年度上易字第二六六號
    上  訴  人  甲○○
    法定代理人  孫調陽
右當事人間因上訴人偽造文書事件，經被上訴人提起請求損害賠償之附帶民事訴訟，
上訴人對於中華民國九十年五月二十八日臺灣臺中地方法院八十八年度訴字第二三八
七號第一審判決提起上訴，本院判決如左：
    主    文
上訴駁回。
第二審訴訟費用由上訴人負擔。
    事    實
甲、上訴人方面：
一、聲明：求為判決：(一)原判決不利於上訴人部分廢棄。(二)右廢棄部分，被上訴人在
    第一審之訴及假執行之聲請均駁回。
二、陳述：除與原判決記載相同者，茲引用之外，補稱：
(一)、上訴人原受僱於祥騏股份有限公司（下稱祥騏公司）擔任會計職務多年，後因業
    務關係，祥騏公司負責人蔡銘川將公司轉讓與被上訴人，並且蔡銘川亦繼續擔任
    被上訴人臺中負責人之職務，故構成民法第五百四十四條受任人因處理委任事務
    有過失，或因逾越權限之行為所生之損害，對委任人應負賠償責任。顯見被上訴
    人與蔡銘川係委任與受僱關係。
(二)、上訴人服務於被上訴人臺中廠負責人蔡銘川原公司之祥騏公司近十年，任勞任怨
    ，一人擔任多項職務，蔡銘川為體恤上訴人之付出，故以林霜如之薪資作為補貼
    之用，上訴人並無主動要求給付或未經被上訴人臺中廠負責人應允而侵占林霜如
    之薪資，故上訴人與蔡銘川之僱傭關係至為明確。
(三)、被上訴人與蔡銘川間之股東糾紛，實不該連累以勞力換取微薄收入之上訴人於糾
    紛之中，被上訴人之訴實有可議之處，如被上訴人於八十一年十月承接祥騏公司
    ，亦派蔡銘川為臺中廠負責人期間，亦未提出任何異議，讓人匪夷所思，顯有陷
    上訴人於利益糾紛之受害者。
(四)、對於刑事判決事實之認定無意見。
三、證據：援用第一審所提證據。
乙、被上訴人方面：
一、聲明：求為判決如主文第一項所示。
二、陳述：除與原判決記載相同者，茲引用之外，補稱：
(一)、蔡銘川、上訴人均受僱於被上訴人，此有考勤卡、薪資表及保險卡可稽，謂被上
    訴人與蔡銘川為委任關係，顯屬無稽。
(二)、被上訴人負責人為孫調陽並非蔡銘川，上訴人謂與蔡銘川間有僱傭關係，為何薪
    資非向蔡銘川領取，而係向被上訴人領取，上訴人與蔡銘川共謀詐取公司薪資，
    被上訴人主張二人應連帶負責，自屬於法有據。
(三)、上訴人與蔡銘川聯手，以偽造文書之方式詐取不法利益，得款中飽私囊，如今卻
    以被害者之身分自居。
三、證據：援用第一審所提證據。
丙、本院依職權向臺灣臺中地方法院檢察署調閱八十七年度偵字第二六三三一號、八
    十七年度偵字第一三二七九號偵查卷宗、八十九年度執字第五七四七號執行卷宗
    、臺灣臺中地方法院八十八年度訴字第八三號、本院八十八年度上訴字第一六五
    五號刑事卷宗等。
    理    由
一、本件上訴人被訴與原審被告蔡銘川共同侵權行為經原審判決應與蔡銘川連帶給付
    被上訴人新台幣參拾參萬零柒佰捌拾元及其法定利息，茲上訴人僅就其個人關係
    部分提起上訴，其效力不及蔡銘川，合先敘明。
二、被上訴人起訴主張：原審被告蔡銘川係被上訴人公司之台中廠負責人，上訴人甲
    ○○係會計，分別負責台中廠之管理、薪資表之製作等業務，林霜如、陳信位二
    人原係被上訴人公司台中廠員工，於八十一年五月間，被上訴人公司台中廠由潭
    子鄉遷至大雅鄉○○路五十八號之前，林霜如因小孩年幼，路途過遠，業已離職
    ，惟為維持其勞工保險被保險人之身分繼續投保，由陳信位向蔡銘川要求林霜如
    繼續投保，經蔡銘川應允後，蔡銘川及上訴人甲○○二人雖明知林霜如並未實際
    在被上訴人公司工作，竟共同為使上訴人甲○○取得林霜如名下薪水之不法所有
    概括犯意，由上訴人甲○○在其業務上製作薪資印領清冊，為之虛偽之登載，並
    由陳信位、甲○○偽造林霜如考勤卡，以備被上訴人公司及勞工保險局抽查，並
    供被上訴人公司向勞工保險局投保之用，被上訴人公司因此陷於錯誤，如數給付
    林霜如名義之薪資至八十四年三月間止，共計四十三萬八千八百二十五元，蔡銘
    川及上訴人甲○○領取林霜如名義之薪資後，即由蔡銘川允諾給予上訴人甲○○
    使用。刑事部分業經本院刑事庭判處八十八年度上訴字第一六五五號、一六五七
    號判決上訴人甲○○有期徒刑五月。爰依侵權行為法律關係，求為命上訴人甲○
    ○與蔡銘川連帶給付四十三萬八千八百二十五元之判決（原審判決上訴人應與蔡
    銘川連帶給付被上訴人參拾參萬零柒佰捌拾元及自民國八十八年一月廿八日起至
    清償日止，按週年利率百分之五計算之利息。駁回被上訴人其餘請求，被上訴人
    未上訴，逾此部分應已確定。）
三、被上訴人則以：上訴人原受僱於祥騏公司擔任會計職務多年，後該公司負責人蔡
    銘川將公司轉讓與被上訴人，由蔡銘川繼續擔任被上訴人臺中負責人之職務，被
    上訴人與蔡銘川係委任與受僱關係。蔡銘川為體恤上訴人十年在祥騏公司任勞任
    怨之付出，並擔任多項職務，故以林霜如之薪資作為補貼之用，上訴人並無主動
    要求給付或未經被上訴人臺中廠負責人應允而侵占林霜如之薪資，故上訴人與蔡
    銘川之係僱傭關係。蔡銘川受被上訴人委任處理委任事務有過失，或因逾越權限
    之行為所生之損害，應由蔡銘川負賠償責任。被上訴人與蔡銘川間之股東糾紛，
    實不該連累以勞力換取微薄收入之上訴人云云資為抗辯。
四、本件被上訴人主張蔡銘川係被上訴人公司之臺中廠負責人，上訴人甲○○係會計
    ，分別負責臺中廠之管理、薪資表之製作等業務，林霜如原係被上訴人公司臺中
    廠員工，於八十一年五月間，被上訴人公司臺中廠由潭子鄉遷至大雅鄉○○路五
    十八號之前，林霜如因小孩年幼，路途過遠，業已離職，惟為維持其勞工保險被
    保險人之身分繼續投保，由陳信位向蔡銘川要求林霜如繼續投保，經蔡銘川應允
    後，蔡銘川及上訴人二人雖明知林霜如並未實際在被上訴人公司工作，竟共同為
    使上訴人取得林霜如名下薪水之不法所有概括犯意，由上訴人在其業務上製作薪
    資印領清冊，為之虛偽之登載，並由上訴人偽造林霜如之考勤卡，以備被上訴人
    公司及勞工保險局抽查，並供被上訴人公司向勞工保險局投保之用，被上訴人公
    司因此陷於錯誤，如數給付八十一年六月起至八十四年三月間止，如附表所示林
    霜如名義薪資及年終獎金共計三十三萬零七百八十元，蔡銘川及上訴人領取林霜
    如名義之薪資後，即由蔡銘川允諾給予上訴人使用等情，業據被上訴人其於原審
    提出上訴人詐領薪資之清表影本四份及調閱之本院八十八年度上訴字第一六五五
    號甲○○的偽造文書案件（含偵審卷宗）所附薪資計算表、考勤卡、上訴人所填
    之取款憑條，林霜如勞工保險卡、退保申報表等在卷可稽，並為上訴人所不爭，
    經核與蔡銘川於刑事案件審理時坦承林霜如離職後，被上訴人公司確仍以林霜如
    之名義投保勞工保險，並由上訴人以林霜如之名義繼續領取上開薪資等事實等語
    相符。上訴人雖以前詞置辯。惟查：(一)如上訴人所抗辯上訴人原任職之祥騏公司
    既已由蔡銘川轉讓予被上訴人，蔡銘川僅受任為被上訴人台中廠之負責人，其為
    該公司僱用上訴人在該公司任職，僱傭關係存在被上訴人與上訴人間，並非蔡銘
    川與上訴人間，且上訴人所製作薪資表係傳送被上訴人，向被上訴人領取薪資，
    卻謂其受蔡銘川僱用，顯違常理，此部分所辯不足採。(二)員工林霜如既已離職，
    上訴人並未能舉證被上訴人仍同意林霜如在該公司繼續參加勞工保險或以給付林
    霜如名義之薪資給予上訴人領取，況被上訴人公司倘於林霜如離職後，因上訴人
    身兼數職而欲多給付薪資，大可光明正大直接加薪或以給付加班費之方式為之，
    何須以此迂迴之手段為之？且所謂補貼上訴人之薪資，竟然每月均有差異，此尤
    與常情有違，益證上訴人此部分所辯亦不足採。又蔡銘川於原審法院所提之上訴
    人各類所得扣繳暨免扣繳憑單，經核均無法證明被上訴人公司曾同意蔡銘川為上
    開行為，故無法資為有利於之認定。是被上訴人主張被上訴人與蔡銘川製作如附
    表不實之已離職員工林霜如薪資及年終獎金之薪資計算表，傳送至被上訴人公司
    以詐術領得三十三萬零七百八十元等事實，堪信為真實。上訴人與蔡銘川被訴刑
    事部分，亦同此認定，上訴人經本院刑事庭八十八年度上訴字第一六五五號判處
    有期徒刑五月確定，有調閱之本院八十八年度上訴字第一六五五號甲○○的偽造
    文書案件刑事判決及卷宗（含歷審卷宗）可稽，附此記明。
五、按因故意或過失，不法侵害他人之權利者，負損害賠償責任。故意以背於善良風
    俗之方法，加損害於他人者亦同。又按數人共同不法侵害他人之權利者，連帶負
    損害賠償責任，民法第一百八十四條、第一百八十五條第一項前段分別定有明文
    。依前所述，上訴人與蔡銘川共同以詐術領取被上訴人公司給付如附表所示之林
    霜如之薪資及年終獎金三十三萬零七百八十元，使被上訴人公司有損害，上訴人
    自應與蔡銘川對被上訴人公司負連帶損害賠償責任。是被上訴人請求甲○○應與
    蔡銘川連帶給付被上訴人三十三萬零七百八十元，及自起訴狀繕本送達（八十八
    年一月二十七日當庭收受送達，見原審附帶民事訴訟卷宗第六頁）翌日起即八十
    八年一月廿八日起至清償日止，按週年利率百分之五計算之利息，為有理由，應
    予准許。原審判原審為被上訴人此部分勝訴之判決，並依聲請酌定擔保金額為假
    執行及免假執行之宣告，核無違誤，上訴人仍執前詞指摘原判決不當，求為廢棄
    改判，為無理由，應予駁回。
六、據上論結，本件上訴為無理由，依民事訴訟法第四百四十九條第一項、第七十八
    條，判決如主文。
中      華      民      國    九十      年     十二     月    二十五    日
~B1民事第四庭審判長法  官  黃斐君
~B2                法  官  陳蘇宗
~B3                法  官  張鑫城
右為正本係照原本作成。
不得上訴。
~B                書記官  劉智文
中      華      民      國    九十      年     十二     月    三十一    日
                                                                        Ｂ
附表：甲○○與蔡銘川共同利用林霜如名義向傳傑公司冒領薪資及年終獎金（單位：
      元）
┌─────┬────┬────┬────┬────┐
│     年 份│八十一年│八十二年│八十三年│八十四年│
│月 份     │        │        │        │        │
├─────┼────┼────┼────┼────┤
│  一  月  │        │   7,440│  13,130│  11,050│
├─────┼────┼────┼────┼────┤
│  二  月  │        │   7,560│   9,230│   7,280│
├─────┼────┼────┼────┼────┤
│  三  月  │        │   6,960│  13,325│        │
├─────┼────┼────┼────┼────┤
│  四  月  │        │   9,600│  12,935│        │
├─────┼────┼────┼────┼────┤
│  五  月  │        │   9,600│   9,880│        │
├─────┼────┼────┼────┼────┤
│  六  月  │   6,000│  10,400│  10,400│        │
├─────┼────┼────┼────┼────┤
│  七  月  │   6,000│  11,050│   9,880│        │
├─────┼────┼────┼────┼────┤
│  八  月  │   1,500│  12,220│  10,400│        │
├─────┼────┼────┼────┼────┤
│  九  月  │   3,300│  13,000│  11,440│        │
├─────┼────┼────┼────┼────┤
│  十  月  │   6,060│  12,220│  13,000│        │
├─────┼────┼────┼────┼────┤
│  十一月  │   4,800│  13,000│  10,400│        │
├─────┼────┼────┼────┼────┤
│  十二月  │   9,480│  13,780│  13,460│        │
├─────┼────┼────┼────┼────┤
│年終獎金  │   3,000│   2,000│   6,000│        │
├─────┼────┼────┼────┼────┤
│合      計│  40,140│ 128,830│ 143,480│  18,330│
└─────┴────┴────┴────┴────┘


司法院資訊處製作；財團法人民間司法改革基金會備份。
